【裁判字號】    88,交易,225
【裁判日期】    890315
【裁判案由】    過失致死
【裁判全文】
臺灣嘉義地方法院刑事判決                        八十八年度交易字第二二五號
    公  訴  人  臺灣嘉義地方法院檢察署檢察官
    被      告  乙○○
右列被告因過失致死案件，經檢察官提起公訴（八十八年度偵字第五０四三號），本
院判決如左：
    主  文
乙○○從事業務之人，因業務上之過失致人於死，處有期徒刑壹年。
    事  實
一、乙○○受僱於進鴻非破壞檢驗有限公司從事檢驗工作，平日以駕車載運檢驗工具
    至工地工作為其附隨義務，為從事業務之人，於民國八十八年六月七日下午二時
    二十分許，無照駕駛車號Ｐ五—一五三一自小客車，沿台十九線公路由南往北行
    駛，途經嘉義縣朴子市德家里吳竹子腳一二０號前北一００公尺處時，本應注意
    汽車在雙向二車道行駛時，應在遵行車道內行駛及除準備停車或臨時停車外，不
    得駛出路面邊線，且依當時情形，又無不能注意之情形，詎其竟疏於注意偏離車
    道行駛並駛出路面邊線，因而撞及由張仁杰所駕駛之車號ＷＫ—八八八八自小客
    車及斯時正站立於該車左前車門旁之張仁杰，致張仁杰受有頭胸腹背腰及四肢多
    處挫傷及裂傷，經送醫急救後，仍因多發性損傷合併內出血不治死亡。乙○○於
    本件車禍發生後，在未被有偵查犯罪職權之機關或公務員查知其為犯人前，即主
    動向接獲報案前往現場處理之嘉義縣警察局朴子分局竹村派出所警員丙○○自首
    ，進而接受本件裁判。
二、案經甲○○告訴及臺灣嘉義地方法院檢察署檢察官自動檢舉偵查起訴。
    理  由
一、訊據被告乙○○對於右揭事實坦承不諱，核與告訴人甲○○於警訊、偵查中指訴
    之情節相符，並與證人李偉於警訊中證稱之內容一致，復有道路交通事故調查
    報告表一份（相驗卷第九頁）、現場照片十九張（相驗卷第十頁至第一六頁）附
    卷可稽；而被害人張仁杰確因本件車禍受傷不治死亡，亦經臺灣台南地方法院檢
    察署檢察官督同法醫師相驗屬實，製有勘驗筆錄、相驗屍體證明書、驗斷書各一
    份附於相驗卷（第一七頁、第二二頁、第二六頁至第三二頁）可憑。按汽車在雙
    向二車道行駛時，均應在遵行車道內行駛及除準備停車或臨時停車外，不得駛出
    路面邊線，此道路交通安全規則第九十七條第一款、第四款分別定有明文。被告
    駕駛自小客車行經上開路段，自應注意上述規定，而依卷附道路交通事故調查報
    告表之記載：該路段當時天氣晴朗、日間自然光線、視距良好、路面為柏油、乾
    燥、無缺陷、無障礙，並無使被告不能注意之情事，被告竟疏於注意偏離車道行
    駛並駛出路面邊線以致肇事，致人死亡，被告顯有違上述道路交通安全規則而有
    過失。至於被害人張仁杰，則無任何肇事因素，其於本件車禍之發生，並無任何
    過失可言。又本件交通事故經送臺灣省嘉雲區車輛行車事故鑑定委員會鑑定結果
    及臺灣省車輛行車事故覆議鑑定委員會覆議結果亦均認「乙○○無照駕駛自小客
    車，駛出路面邊線，撞及於路旁之停車及正開啟車門之行人，為肇事原因；張仁
    杰無肇事因素。」有上開委員會八十八年十月十一日嘉鑑字第八八八０四號函暨
    所附鑑定意見書及八十九年二月三日覆議字第八八一六九一號函各一份附於本院
    卷（第二二頁至第二四頁、第四三頁）可稽，而被害人張仁杰確係因本件車禍而
    死亡，已如上述，故被告之過失行為與被害人之死亡結果間，顯具有相當因果關
    係，事證明確，被告犯行洵堪認定。
二、查被告受僱於進鴻非破壞檢驗有限公司從事檢驗工作，平日以駕車載運檢驗工具
    至工地工作為其附隨義務，為從事業務之人，核其所為，係犯刑法第二百七十六
    條第二項之業務過失致死罪。公訴意旨認應依同法第二百七十六條第一項之過失
    致死罪處斷，尚有未洽，惟起訴事實相同，爰依法變更起訴法條，併予敘明。又
    被告無照駕車，因而致被害人死亡，依法應負業務過失致死之刑事責任，應依道
    路交通管理處罰條例第八十六條第一項規定，加重其刑。查被告於本件車禍發生
    後，在未被有偵查犯罪職權之機關或公務員查知其為犯人前，即主動向前往處理
    之嘉義縣警察局朴子分局竹村派出所警員丙○○自首，進而接受本件裁判，業據
    證人丙○○於本院審理時證述明確（本院卷第五八頁），符合自首之要件，應依
    刑法第六十二條前段之規定減輕其刑，並依法先加重後減輕之。爰審酌被告應就
    本件交通事故負完全之過失責任及被告犯罪之動機、目的、手段，及其品行、生
    活狀況、智識程度以及犯罪後雖坦承有過失且態度尚稱良好，然尚未與被害人家
    屬達成民事和解等一切情狀，量處如主文所示之刑。
據上論斷，應依刑事訴訟法第二百九十九條第一項前段、第三百條，刑法第二百七十
六條第二項、第六十二條前段，道路交通管理處罰條例第八十六條第一項，罰金罰鍰
提高標準條例第一條前段，判決如主文。
本案經檢察官廖家陽到庭執行職務。
中      華      民      國    八十九    年      三      月     十五     日
                              臺灣嘉義地方法院刑事第一庭
                                  法  官  黃  若  美
右正本證明與原本無異。
如不服本判決，應於判決送達後十日內向本院提出上訴狀( 應附繕本 )。
中      華      民      國    八十九    年      三      月     十五     日
                                  書記官  鄭  昭  亮
附錄法條：
刑法第二百七十六條
因過失致人於死者，處二年以下有期徒刑、拘役或二千元以下罰金。
從事業務之人，因業務上之過失犯前項之罪者，處五年以下有期徒刑或拘役，得併科
三千元以下罰金。


司法院資訊處製作；財團法人民間司法改革基金會備份。
